---
title: Odhadování počtu cest v grafech
subtitle: Psychofyzikální experiment
author:
  - Šimon Jukl
  - Michal Hužva
date: 2026-05-11
date-format: MMMM YYYY
format:
  apathesis-html:
    embed-resources: true
    html-math-method: katex
    echo: true
    code-fold: true
  apathesis-pdf:
    echo: false
    geometry:
      - top=1.5cm
      - bottom=1.5cm
      - left=2cm
      - right=2cm

thesis:
  logo: img/graph.png
  logo-width: 10cm

latex-tinytex: false
knitr:
  opts_chunk:
    crop: null

out-width: 90%
fig-width: 6
fig-asp: 0.8
fig-pos: H

execute:
  # echo: true
  warning: false
  message: false
  cache: false

code-fold: true

lang: cs
---

```{r}
#| label: setup
#| code-fold: true
sessioncheck::sessioncheck()
library(here)
library(tidyverse)

library(scales)

library(knitr)
library(kableExtra)

library(cmdstanr)
library(brms)
library(posterior)
library(tidybayes)
library(bayesplot)
library(priorsense)

set.seed(42)

source(here("utils.R"))

update <- FALSE
if (!file.exists(here("data/clean/data_clean.csv")) | update) {
  source(here("data/data_prep.R"))
}
d0 <- read_csv(here("data/clean/data_clean.csv"))

# source(here("simulation/run_sim.R"))
sim_results <- read_rds(here("simulation/sim_results.rds"))

knitr::opts_chunk$set(dev = 'ragg_png')

theme_custom <-
  theme_minimal(base_size = 12) +
  theme(
    panel.grid = element_blank(),

    axis.line = element_line(color = "black", linewidth = .5),
    axis.ticks = element_line(linewidth = .5),

    axis.text = element_text(size = 8, color = "black"),
    axis.text.x = element_text(margin = margin(t = 10)),
    axis.title.y = element_text(margin = margin(r = 10)),
  )

theme_dist <- list(
  theme(
    axis.text.y = element_blank(),
    axis.ticks.y = element_blank(),
    axis.line.y = element_blank()
  ),
  labs(y = NULL)
)

theme_set(theme_custom)

options(brms.backend = "cmdstanr")
options(mc.cores = 4)
options(digits = 3)
options(scipen = 5)
options(warn = 1)

.ndraws = 40
n_sim <- 1000
```

```{r}
#| label: data-prep
d <-
  d0 |>
  filter_out(when_any(
    block == "practice",
    # filter out typos or unreasonable responses
    response > 20,
    is.na(response),
    is.na(rt)
  )) |>
  mutate(
    e = standardize(n_edges),
    l = standardize(n_loops),
    p = standardize(n_paths),
    t = standardize(duration)
  )
```

```{r}
#| label: plot-helpers
p_vals <- sort(unique(d$p))
t_vals <- sort(unique(d$t))
l_vals <- sort(unique(d$l))

p_labels <- sort(unique(d$n_paths))
t_labels <- sort(unique(d$duration))
l_labels <- sort(unique(d$n_loops))

lab_id <- as_labeller(\(x) paste("ID: ", x))
lab_t <- as_labeller(\(x) {
  orig <- as.numeric(x) * attr(d$t, "scaled:scale") + attr(d$t, "scaled:center")
  paste("Doba:", round(orig, 1), "s")
})
lab_p <- as_labeller(\(x) {
  orig <- as.numeric(x) * attr(d$p, "scaled:scale") + attr(d$p, "scaled:center")
  paste("Počet cest:", round(orig, 1))
})
lab_l <- as_labeller(\(x) {
  orig <- as.numeric(x) * attr(d$l, "scaled:scale") + attr(d$l, "scaled:center")
  paste("Počet smyček:", round(orig, 1))
})

identity_line <- tibble(
  p = p_vals,
  epred = p_vals * attr(d$p, "scaled:scale") + attr(d$p, "scaled:center")
)

geom_identity_line <- function(...) {
  geom_line(
    data = identity_line,
    aes(p, epred),
    linetype = 2,
    alpha = 0.8,
    inherit.aes = FALSE,
    ...
  )
}
```

# Úvod

V tomto experimentu měli participanti za úkol odhadovat, kolik unikátních cest viděli ve čtvercovém 4x4 neorientovaném grafu (viz @fig-graph-example).

```{r}
#| label: fig-graph-example
#| fig-cap: Příklad grafu
#| fig-width: 4
#| fig-asp: 0.9
d |>
  slice_sample(n = 1) |>
  as_plot_row() |>
  plot_row()
```

Grafy se lišily těmito parametery:

- počet cest (`r range(d$n_paths) |> str_flatten_comma()`)
- počet hran (`r range(d$n_edges) |> str_flatten_comma()`)
- počet smyček (`r range(d$n_loops) |> str_flatten_comma()`)

# Vlastnosti grafů a simulace

K prozkoumání vlastností grafů před administrací byly použity simulace.

V jednoduchém grafu, kde jsou všechny uzly spojeny pouze se sousedními uzly nediagonálně, může být maximálně

$$
(x - 1) \cdot y + x \cdot (y - 1)
$$

hran, kde $x$ a $y$ jsou počet řádek a sloupců (počet uzlů v každé dimenzi), což se pro čtvercový graf zjednoduší na

$$
2 \cdot x \cdot (x - 1).
$$

V našem případě pro graf o velikosti 4 je to tedy $2 \cdot 4 \cdot (4 - 1) = 24$.

Pro graf orientovaný, tedy s jednosměrnými spojy mezi uzly, by tento počet byl dvojnásobný.

Pokud jde o počet smyček, ten je v našem rozsahu plně determinován počtem hran. Minimální počet hran, kterým lze propojit graf, je 15, což implikuje absenci smyček, které vytvářejí nadbytečné spoje. Maximální počet hran, 19, koresponduje ke 4 smyčkám.

## Stanovení rozsahů parametrů

Grafy byly generovány pomocí stanovení minimálního a maximálního počtu hran a cílového počtu cest v grafu.

```{r}
#| label: fig-edge-dist
#| fig-cap: Rozložení četnosti počtu hran podle cílového počtu cest
sim_results |>
  filter(!is.na(n_paths)) |>
  ggplot(aes(x = n_edges, fill = factor(target_n_paths))) +
  geom_histogram(binwidth = 1, position = "stack", alpha = 0.5) +
  scale_fill_brewer(palette = "Set2", name = "Počet cest") +
  scale_x_continuous(breaks = scales::breaks_width(1), name = "Počet hran") +
  scale_y_continuous(breaks = NULL) +
  theme_dist
```

@fig-edge-dist zobrazuje zásadní omezení, tedy že po překročení 19 hran začně minimální možný počet cest zásadně narůstat. Je nám tedy stanovena limitace na počet cest jako 7 a méně. Na základě pilotáže jsme usoudili, že pro krátce prezetované grafy stejně není vyšší počet cest vyhovující.

Na obrázcích níže lze vidět vztah cest s hranami (@fig-edges-paths) a smyčkami (@fig-loops-paths), respektive jejich ekvivalence.

::: {.columns}

::: {.column}

```{r}
#| label: fig-edges-paths
#| fig-cap: Počet cest v závislosti na počtu hran
sim_results |>
  filter(!is.na(n_paths)) |>
  ggplot(aes(x = n_edges, y = n_paths, color = factor(n_loops))) +
  geom_jitter(width = 0.1, height = 0.2, alpha = 0.5, size = 1) +
  scale_x_continuous(breaks = breaks_width(1)) +
  scale_y_continuous(breaks = breaks_width(1)) +
  scale_color_brewer(palette = "Set2", name = "Počet smyček") +
  labs(
    x = "Počet hran",
    y = "Počet cest"
  ) +
  guides(color = "none")
```

:::

::: {.column}

```{r}
#| label: fig-loops-paths
#| fig-cap: Počet smyček v závislosti na počtu cest
sim_results |>
  filter(!is.na(n_paths)) |>
  ggplot(aes(x = n_loops, y = n_paths, colour = factor(n_edges))) +
  geom_jitter(width = 0.1, height = 0.2, alpha = 0.5, size = 1) +
  scale_x_continuous(breaks = 0:12) +
  scale_y_continuous(breaks = breaks_width(1)) +
  scale_color_brewer(palette = "Set2", name = "Počet hran") +
  labs(
    x = "Počet smyček",
    y = "Počet cest"
  ) +
  guides(color = "none")
```

:::

:::

# Design

- 10/20 trénovacích trialů

- 1, 3, 5 sekund prezentace stimulu

- 9 x 1 až 7 cest = 63 trialů ()

- 3 bloky x 63 trialů

- po prezentaci 5 s na odpověď

# Deskriptivní statistika

## Chybějící hodnoty

Viz @tbl-na

```{r}
#| label: tbl-na
#| tbl-cap: Počet chybějících odpovědí podle doby trvání stimulu
d0 |>
  filter_out(block == "practice") |>
  summarize(n_na = sum(is.na(response)), .by = c(id, block)) |>
  arrange(id, block) |>
  pivot_wider(id_cols = id, names_from = block, values_from = n_na) |>
  rename(ID = id) |>
  kable_apa() |>
  add_header_above(c(" " = 1, "Block" = 3), align = "l")
```

## Rychlost odpovědi

```{r}
#| label: fig-rt-id
#| fig-cap: Rychlost odpovědi podle doby trvání stimulu
d |>
  ggplot(aes(rt, fill = factor(duration))) +
  geom_histogram(alpha = 0.5) +
  facet_grid(
    id ~ t,
    scales = "free_y",
    labeller = labeller(
      id = lab_id,
      t = lab_t
    )
  ) +
  scale_x_continuous(breaks = breaks_width(1), name = "Rychlost odpovědi (s)") +
  scale_fill_brewer(palette = "Set2", guide = "none") +
  theme_dist +
  labs(caption = "Participant č. 1 vyplnil experiment 2krát.")
```

## Odpovědi

```{r}
#| label: fig-resp-id
#| fig-cap: Odpovědi podle reálného počtu cest
d |>
  ggplot(aes(response, fill = factor(duration))) +
  geom_bar(alpha = 0.5) +
  facet_grid(
    id ~ t,
    scales = "free_y",
    labeller = labeller(
      id = lab_id,
      t = lab_t
    )
  ) +
  scale_x_continuous(breaks = breaks_width(1), name = "Odpověď (počet cest)") +
  scale_y_continuous(breaks = breaks_width(5), name = "Celkem zvoleno") +
  scale_fill_brewer(palette = "Set2", guide = "none") +
  labs(caption = "Participant č. 1 vyplnil experiment 2krát.")
```

```{r}
#| label: fig-correct-id
#| fig-cap: Správné odpovědi podle reálného počtu cest
# d |>
#   ggplot(aes(response, correct, fill = factor(duration))) +
#   geom_col(alpha = 0.5) +
#   facet_wrap(vars(duration)) +
#   scale_x_continuous(breaks = breaks_width(1), name = "Odpověď (počet cest)") +
#   scale_fill_brewer(palette = "Set2", name = "Trvání stimulu (s)") +
#   theme_dist

d |>
  ggplot(aes(response, correct, fill = factor(duration))) +
  geom_col(alpha = 0.5) +
  facet_grid(
    id ~ t,
    scales = "free_y",
    labeller = labeller(
      id = lab_id,
      t = lab_t
    )
  ) +
  scale_x_continuous(breaks = breaks_width(1), name = "Odpověď (počet cest)") +
  scale_y_continuous(breaks = breaks_width(3), name = "Celkem správně") +
  scale_fill_brewer(palette = "Set2", guide = "none") +
  labs(caption = "Participant č. 1 vyplnil experiment 2krát.")
```

```{r}
#| label: fig-rt-resp-id
#| fig-cap: Reakční čas podle odpovědi a doby trvání stimulu
d |>
  ggplot(aes(response, rt, color = factor(duration))) +
  geom_jitter(width = 0.1, height = 0) +
  geom_smooth(method = "lm") +
  # facet_wrap(vars(id)) +
  facet_grid(
    id ~ t,
    scales = "free_y",
    labeller = labeller(
      id = lab_id,
      t = lab_t
    )
  ) +
  scale_x_continuous(breaks = breaks_width(1), name = "Odpověď (počet cest)") +
  scale_y_continuous(breaks = breaks_width(1), name = "Reakční čas") +
  scale_color_brewer(palette = "Set2", guide = "none")
```

```{r}
#| label: fig-path-resp-id
#| fig-cap: Vztah odpovědí, počtu cest a doby trvání stimulu
d |>
  ggplot(aes(n_paths, response, color = factor(duration))) +
  geom_jitter(width = 0.1, height = 0.1, alpha = 0.7) +
  geom_smooth(
    aes(linetype = "lm log(x)"),
    method = "lm",
    formula = y ~ log(x),
    se = FALSE
  ) +
  geom_smooth(
    aes(linetype = "lm x"),
    method = "lm",
    formula = y ~ x,
    se = FALSE
  ) +
  geom_smooth(
    aes(linetype = "loess"),
    method = "loess",
    formula = y ~ x,
    se = FALSE
  ) +
  geom_abline(linetype = 2, alpha = 0.3) +
  # facet_wrap(vars(id)) +
  facet_grid(
    id ~ t,
    # scales = "free_y",
    labeller = labeller(
      id = lab_id,
      t = lab_t
    )
  ) +
  scale_x_continuous(breaks = breaks_width(1), name = "Počet cest") +
  scale_y_continuous(breaks = breaks_width(1), name = "Odpověď (počet cest)") +
  scale_color_brewer(palette = "Set2", guide = "none") +
  scale_linetype_manual(
    name = "Trend",
    values = c("lm log(x)" = "solid", "lm x" = "dashed", "loess" = "dotdash"),
  ) +
  guides(linetype = guide_legend(override.aes = list(color = "black"))) +
  theme(legend.position = "top")
```

```{r}
#| label: fig-loop-resp-id
#| fig-cap: Vztah odpovědí, počtu smyček a doby trvání stimulu
d |>
  ggplot(aes(n_loops + 1, response, color = factor(duration))) +
  geom_jitter(width = 0.1, height = 0.1) +
  geom_smooth(method = "lm", formula = y ~ log(x)) +
  # geom_abline(linetype = 2, alpha = 0.5) +
  # facet_wrap(vars(id)) +
  facet_grid(
    id ~ t,
    # scales = "free_y",
    labeller = labeller(
      id = lab_id,
      t = lab_t
    )
  ) +
  scale_x_continuous(breaks = breaks_width(1), name = "Počet smyček") +
  scale_y_continuous(breaks = breaks_width(1), name = "Odpověď (počet cest)") +
  scale_color_brewer(palette = "Set2", guide = "none")
```

# Modely

- Poissonova (log-lineární) regrese

- všechny prediktory jsou vycentrované

- $y$ je odpověď participanta
- $p$ je počet cest
- $t$ je doba prezentace stimulu
- $l$ je počet smyček

## Model 1: Cesty a doba trvání

\begin{align*}
y_i &\sim \text{Poisson}(\lambda_i) \\
\log \lambda_i &= \beta_0 +
                  \beta_{p} (p_i - \overline{p}) +
                  \beta_{t} (t_i - \overline{t}) \\
\beta_0 &\sim \operatorname{Normal}(\log \overline{p}, 0.2) \\
\beta_{p} &\sim \operatorname{Normal}(0.1, 0.2) \\
\beta_{t} &\sim \operatorname{Normal}(0, 0.1)
\end{align*}

```{r}
#| label: fit1
#| code-fold: show
prior1 <- c(
  set_prior(str_glue("normal(1.3, 0.2)"), class = "b", coef = "Intercept"),
  set_prior("normal(0.1, 0.2)", class = "b", coef = "p"),
  set_prior("normal(0, 0.1)", class = "b", coef = "t")
)

fit1 <- brm(
  formula = bf(response ~ 0 + Intercept + p + t),
  data = d,
  family = poisson(),
  prior = prior1,
  seed = 42,
  file = here("results/fits/fit1.rds")
)

fit1
```

Model dovoluje nulu, což neodpovídá našim podmínkám.

```{r}
#| label: fig-post1-pred
#| fig-cap: Posteriorní predikce (tmavě) vs. reálná data (světlé sloupce)
pp_check(fit1, type = "bars", ndraws = 200) +
  scale_x_continuous(breaks = breaks_width(1), name = "Počet cest") +
  theme_dist +
  theme(legend.position = "inside", legend.justification = c(0.9, 0.5))
```

## Model 2: Zero-truncated Poisson

Všechny následující modely používají zero-truncated Poissonovu regresi, která omezuje možné odpovědi dolní hranicí na jedna a více, tedy nedovoluje nulu.

\begin{align*}
y_i &\sim \text{ZTPoisson}(\lambda_i) \\
\log \lambda_i &= \beta_0 +
                  \beta_{p} (p_i - \overline{p}) +
                  \beta_{t} (t_i - \overline{t}) \\
\beta_0 &\sim \operatorname{Normal}(\log \overline{p}, 0.2) \\
\beta_{p} &\sim \operatorname{Normal}(0.1, 0.2) \\
\beta_{t} &\sim \operatorname{Normal}(0, 0.1)
\end{align*}

```{r}
#| label: fit2
#| code-fold: show
fit2 <- brm(
  formula = bf(response | trunc(lb = 1) ~ 0 + Intercept + p + t),
  data = d,
  family = poisson(),
  prior = prior1,
  seed = 42,
  file = here("results/fits/fit2.rds")
)

fit2
```

Tento model pasuje o něco lépe, bohužel stále vidíme odchylky kvůli parametrizaci Poissonovy regrese, ve které je parametr $\lambda$ jak očekávanou hodnotou, tak mírou rozptylu. Zde pak dochází k tomu, že aby model vyhověl rozptylu dat, snižuje lambdu, čímž však dostává očekávanou hodnotu pod reálný peak dat.

```{r}
#| label: fig-post2-pred
#| fig-cap: Posteriorní predikce (tmavě) vs. reálná data (světlé sloupce)
pp_check(fit2, type = "bars", ndraws = 200) +
  scale_x_continuous(breaks = breaks_width(1), name = "Počet cest") +
  theme_dist +
  theme(legend.position = "inside", legend.justification = c(0.9, 0.5))
```


## Model 3: Varying effects

\begin{align*}
y_i &\sim \text{ZTPoisson}(\lambda_i) \\
\log \lambda_i &= \beta_0 + u_{0,\text{id}[i]} +
                  (\beta_{p} + u_{p,\text{id}[i]}) (p_i - \overline{p}) +
                  (\beta_{t} + u_{t,\text{id}[i]}) (t_i - \overline{t}) \\
\beta_0 &\sim \operatorname{Normal}(\log \overline{p}, 0.2) \\
\beta_{p} &\sim \operatorname{Normal}(0.1, 0.2) \\
\beta_{t} &\sim \operatorname{Normal}(0, 0.1) \\
\begin{pmatrix} u_{0,j} \\ u_{p,j} \\ u_{t,j} \end{pmatrix} &\sim \operatorname{MVNormal}(\mathbf{0},\, \mathbf{S}) \\
\mathbf{S} &= \operatorname{diag}(\sigma) \, \mathbf{R} \, \operatorname{diag}(\sigma) \\
\sigma &\sim \operatorname{Student-t}(3, 0, 0.2) \\
\mathbf{R} &\sim \operatorname{LKJ}(2)
\end{align*}

```{r}
#| label: fit3
#| code-fold: show
prior3 <- c(
  prior1,
  set_prior("lkj(2)", class = "cor", group = "id"),
  set_prior(
    "student_t(3, 0, 0.2)",
    class = "sd",
    coef = "Intercept",
    group = "id"
  ),
  set_prior("student_t(3, 0, 0.2)", class = "sd", coef = "p", group = "id"),
  set_prior("student_t(3, 0, 0.2)", class = "sd", coef = "t", group = "id")
)

fit3 <- brm(
  formula = bf(
    response | trunc(lb = 1) ~ 0 + Intercept + p + t + (1 + p + t | id)
  ),
  data = d,
  family = poisson(),
  prior = prior3,
  seed = 42,
  file = here("results/fits/fit3.rds"),
  control = list(adapt_delta = 0.95)
)

fit3
```

Hierarchický model problémy s nadhodnocováním variance neřeší, je však dalším logickým krokem při tvorbě modelu.

```{r}
#| label: fig-post3-pred
#| fig-cap: Posteriorní predikce (tmavě) vs. reálná data (světlé sloupce)
pp_check(fit3, type = "bars", ndraws = 200) +
  scale_x_continuous(breaks = breaks_width(1), name = "Počet cest") +
  theme_dist +
  theme(legend.position = "inside", legend.justification = c(0.9, 0.5))
```

## Model 4: Conway-Maxwell Poisson (COMP)

Tento model byl pokus o řešení nadhodnoceného rozptylu u Poissonovy regrese, avšak se nepodařilo ho dobře parametrizovat a byl tedy vyřazen.



## Model 5: Reziduály smyček

Do modelu byly přidány reziduály počtu smyček po OLS regresi na počet cest. Tento výpočet reziduálů je pouze aproximace, jelikož nezohledňuje celou nejistotu posteriorní distribuce reziduálů, ale pouze jejich OLS odhad. Je tedy možné nadhodnocení prediktičních schopností modelu.

\begin{align*}
y_i &\sim \text{ZTP}(\lambda_i) \\
\log \lambda_i &= \beta_0 +
                  \beta_{p} (p_i - \overline{p}) +
                  \beta_{t} (t_i - \overline{t}) +
                  \beta_{lr} \cdot lr_i \\
\beta_0 &\sim \operatorname{Normal}(\log \overline{p}, 0.2) \\
\beta_{p} &\sim \operatorname{Normal}(0.1, 0.2) \\
\beta_{t} &\sim \operatorname{Normal}(0, 0.1) \\
\beta_{lr} &\sim \operatorname{Normal}(0.01, 0.05) \\
\sigma_{\text{id}} &\sim \operatorname{Student-t}(3, 0, 0.1)
\end{align*}

### Implikace priorů

Prior pro $\beta_0$ (průsečík lineárního prediktoru) je vycentrovaný na logaritmu zaokrouhleného průměru počtu cest v datech. Tento prior je agnostický vůči směru efektu a naznačuje linární vztah.

Prior pro $\beta_p$ je mírně pozitivní, jelikož očekáváme vyšší odhad počtu cest se zvyšujícím se reálným počtem cest.

Prior pro $\beta_lr$ je vycentrovaný na nule. Je totiž možné, že se zvyšujícím se časem lidé spočítájí více cest, ale také že kvůli delší rozvaze nenechají zmást vyšší hustotou a počtem smyček.

Prior $\beta_{lr}$ je vycentrovaný na nule. Dopředu neočekáváme směr efektu reziduálů smyček po kontrole počtu cest. Priorní distribuce pro hyperparametry ($\sigma_{\text{id}}$) nechávají místo pro individuální rozdíly i v extrémech.

Reziduály smyček lze intepretovat jako (standardizovaný) počet smyček vyšší (nebo menší), než by v grafu predikoval počet cest. Interpretace jejich koeficientů je tedy efekt "nadbytečných" smyček na odhadovaný počet cest.

```{r}
#| label: rztpois
# random draws from zero-truncated poisson (resample when 0)
rztpois <- function(n, lambda) {
  x <- rpois(n, lambda)
  while (any(x == 0)) {
    x[x == 0] <- rpois(sum(x == 0), lambda[x == 0])
  }
  x
}
```

```{r}
#| label: prior-draws5
d <- d |>
  mutate(
    lr = residuals(lm(l ~ p, data = d))
  )

lr_vals <- quantile(unique(d$lr), probs = c(0.1, 0.5, 0.9))

lab_lr <- as_labeller(\(x) {
  # orig <- as.numeric(x) * attr(d$lr, "scaled:scale") + attr(d$lr, "scaled:center")
  paste("Rezid. smyček:", round(lr_vals * sd(d$n_loops), 1))
})


prior_draws5 <-
  tibble(
    .draw = 1:n_sim,
    b_Intercept = rnorm(n_sim, 1.3, 0.2),
    b_p = rnorm(n_sim, 0.1, 0.2),
    b_t = rnorm(n_sim, 0.0, 0.1),
    b_lr = rnorm(n_sim, 0.01, 0.1),
    sd_id__Intercept = abs(rt(n_sim, df = 3) * 0.1),
    sd_id__p = abs(rt(n_sim, df = 3) * 0.1),
    sd_id__t = abs(rt(n_sim, df = 3) * 0.1),
    sd_id__lr = abs(rt(n_sim, df = 3) * 0.1)
  ) |>
  as_draws_df() |>
  expand_grid(id = sort(unique(d$id)), p = p_vals, t = t_vals, lr = lr_vals) |>
  mutate(
    u_Intercept = rnorm(n(), 0, sd_id__Intercept),
    u_p = rnorm(n(), 0, sd_id__p),
    u_t = rnorm(n(), 0, sd_id__t),
    u_lr = rnorm(n(), 0, sd_id__lr),
    linpred = b_Intercept +
      u_Intercept +
      (b_p + u_p) * p +
      (b_t + u_t) * t +
      (b_lr + u_lr) * lr,
    epred = exp(linpred),
    predicted = rztpois(n(), epred)
  )
```

```{r}
#| label: fig-prior5-expected
#| fig-cap: Očekávaný odhad a priori (Model 5)
prior_draws5 |>
  sample_draws(ndraws = .ndraws / 4) |>
  ggplot(aes(p, epred, group = interaction(.draw, id))) +
  geom_line(alpha = 0.2) +
  geom_identity_line() +
  facet_grid(t ~ lr, labeller = labeller(t = lab_t, lr = lab_lr)) +
  scale_x_continuous(breaks = p_vals, labels = p_labels, name = "Počet cest") +
  scale_y_continuous(
    breaks = breaks_width(1),
    name = "Očekávaný průměr odhadů"
  ) +
  coord_cartesian(ylim = c(0, 10))
```

::: {.columns}

::: {.column width="40%"}

```{r}
#| label: tbl-prior5-epred-p
#| tbl-cap: Očekávaný odhad a priori podle počtu cest
prior_draws5 |>
  group_by(p) |>
  median_qi(epred) |>
  bind_cols(p2 = p_labels) |>
  select(p2, 2:4) |>
  kable_apa(col.names = c("Počet cest", "Medián", "Q2.5", "Q97.5"))
```

:::

::: {.column width="40%"}

```{r}
#| label: tbl-prior5-epred-t
#| tbl-cap: Očekávaný odhad a priori podle doby prezentace
prior_draws5 |>
  group_by(t) |>
  median_qi(epred) |>
  bind_cols(t2 = str_c(t_labels, " s")) |>
  select(t2, 2:4) |>
  kable_apa(col.names = c("Čas", "Medián", "Q2.5", "Q97.5"))
```

:::

:::

```{r}
#| label: fig-prior5-pred
#| fig-cap: Priorní predikce odpovědí (Model 5)
prior_draws5 |>
  ggplot(aes(predicted)) +
  geom_bar(alpha = 0.5) +
  scale_x_continuous(
    breaks = breaks_width(1),
    name = "Očekávaný odhad počtu cest"
  ) +
  coord_cartesian(xlim = c(1, 13)) +
  labs(y = NULL) +
  theme_dist
```

### Fit

```{r}
#| label: fit5
#| code-fold: show
prior5 <- c(
  prior1,
  set_prior("normal(0.01, 0.1)", class = "b", coef = "lr"),
  # fmt: skip
  set_prior("student_t(3, 0, 0.1)", class = "sd", coef = "Intercept", group = "id"),
  set_prior("student_t(3, 0, 0.1)", class = "sd", coef = "p", group = "id"),
  set_prior("student_t(3, 0, 0.1)", class = "sd", coef = "t", group = "id"),
  set_prior("student_t(3, 0, 0.1)", class = "sd", coef = "lr", group = "id")
)

fit5 <- brm(
  formula = bf(
    # fmt: skip
    response | trunc(lb = 1) ~ 0 + Intercept + p + t + lr + (1 + p + t + lr || id)
  ),
  data = d,
  family = poisson(),
  prior = prior5,
  iter = 4000,
  warmup = 2000,
  seed = 42,
  file = here("results/fits/fit5.rds"),
  control = list(adapt_delta = 0.99)
)
```

```{r}
#| label: tbl-fit5-info
#| tbl-cap: Parametry pátého modelu
fit5 |>
  as_draws_df() |>
  subset_draws(variable = "^b_|^sd_", regex = TRUE) |>
  summarize_draws() |>
  select(!c(3, 5)) |>
  kable_apa(
    col.names = c(
      "Parametr",
      "Průměr",
      "SD",
      "Q2.5",
      "Q97.5",
      "Rhat",
      "ESS_bulk",
      "ESS_tail"
    ),
  )
```

```{r}
#| label: fig-prior-post5
#| fig-cap: Prior (šedě) vs. posterior (modře)
draws5 <- as_draws_df(fit5)

params5 <-
  draws5 |>
  gather_rvars(
    b_Intercept,
    b_p,
    b_t,
    b_lr,
    sd_id__Intercept,
    sd_id__p,
    sd_id__t,
    sd_id__lr
  ) |>
  mutate(
    threshold = case_when(
      .variable == "b_Intercept" ~ 1,
      str_detect(.variable, "^sd_") ~ 0.05,
      .default = 0
    )
  ) |>
  mutate(p_pos = mean(.value > threshold)) |>
  mutate(
    label = str_glue(
      "P(b > {threshold}) = {round(p_pos, 2)*100} %"
    )
  )

bind_rows(
  Prior = prior_draws5 |>
    distinct(.draw, .keep_all = TRUE) |>
    select(
      b_Intercept,
      b_p,
      b_t,
      b_lr,
      sd_id__Intercept,
      sd_id__p,
      sd_id__t,
      sd_id__lr
    ) |>
    as_draws_df() |>
    gather_draws(
      b_Intercept,
      b_p,
      b_t,
      b_lr,
      sd_id__Intercept,
      sd_id__p,
      sd_id__t,
      sd_id__lr
    ),
  Posterior = draws5 |>
    gather_draws(
      b_Intercept,
      b_p,
      b_t,
      b_lr,
      sd_id__Intercept,
      sd_id__p,
      sd_id__t,
      sd_id__lr
    ),
  .id = "source"
) |>
  ggplot(aes(x = .value, fill = source)) +
  stat_slab(alpha = 0.5) +
  geom_text(
    data = params5,
    aes(label = label),
    x = -Inf,
    y = Inf,
    hjust = -0.1,
    vjust = 1.3,
    inherit.aes = FALSE,
    size = 3
  ) +
  scale_fill_manual(
    values = c(Prior = "grey70", Posterior = "steelblue"),
    guide = "none"
  ) +
  facet_wrap(vars(.variable), nrow = 2, scales = "free_x") +
  labs(x = NULL, y = NULL, fill = NULL) +
  theme_dist
```

```{r}
#| label: fig-priorsense5-b
#| fig-cap: Analýza citlivosti prioru – fixed effects
powerscale_plot_dens(
  fit5,
  variable = c(
    "b_Intercept",
    "b_p",
    "b_t",
    "b_lr"
  ),
  help_text = FALSE
)
```

```{r}
#| label: fig-priorsense5-sd
#| fig-cap: Analýza citlivosti prioru – individuální odchylky
powerscale_plot_dens(
  fit5,
  variable = c(
    "sd_id__Intercept",
    "sd_id__p",
    "sd_id__t",
    "sd_id__lr"
  ),
  help_text = FALSE
)
```

```{r}
#| label: tbl-priorsense5
#| tbl-cap: Analýza citlivosti prioru
powerscale5 <- powerscale_sensitivity(
  fit5,
  variable = c(
    "b_Intercept",
    "b_p",
    "b_t",
    "b_lr",
    "sd_id__Intercept",
    "sd_id__p",
    "sd_id__t",
    "sd_id__lr"
  )
)

powerscale5 |>
  kable_apa()
```

```{r}
#| label: fig-prior-post5-epred
#| fig-cap: Priorní (šedě) vs. posteriorní predikce (modře) počtu cest
post_draws5 <-
  draws5 |>
  expand_grid(p = p_vals, t = t_vals, lr = lr_vals) |>
  mutate(
    linpred = b_Intercept + b_p * p + b_t * t + b_lr * lr,
    epred = exp(linpred)
  )

prior_draws5_fe <-
  prior_draws5 |>
  distinct(.draw, b_Intercept, b_p, b_t, b_lr) |>
  expand_grid(p = p_vals, t = t_vals, lr = lr_vals) |>
  mutate(
    linpred = b_Intercept + b_p * p + b_t * t + b_lr * lr,
    epred = exp(linpred)
  )

bind_rows(
  Prior = prior_draws5_fe |> sample_draws(ndraws = .ndraws),
  Posterior = post_draws5 |> sample_draws(ndraws = .ndraws),
  .id = "source"
) |>
  ggplot(aes(p, epred, group = interaction(.draw, source), color = source)) +
  geom_line(alpha = 0.2) +
  geom_identity_line() +
  facet_grid(lr ~ t, labeller = labeller(t = lab_t, lr = lab_lr)) +
  scale_x_continuous(breaks = p_vals, labels = p_labels, name = "Počet cest") +
  scale_y_continuous(breaks = breaks_width(1), name = "Očekávaný průměr") +
  scale_color_manual(
    values = c(Prior = "grey50", Posterior = "steelblue"),
    guide = "none"
  ) +
  coord_cartesian(ylim = c(0, 10)) +
  labs(color = NULL)
```

```{r}
#| label: fig-post5-epred
#| fig-cap: Očekávání modelu s intervaly
post_draws5 |>
  ggplot(aes(p, epred)) +
  stat_lineribbon(.width = 0.95, fill = "lightblue2") +
  geom_identity_line() +
  facet_grid(lr ~ t, labeller = labeller(t = lab_t, lr = lab_lr)) +
  scale_x_continuous(breaks = p_vals, labels = p_labels, name = "Počet cest") +
  scale_y_continuous(breaks = breaks_width(1), name = "Očekávaný průměr") +
  coord_cartesian(ylim = c(0, 10)) +
  labs(color = NULL)
```

Jak lze vidět na @fig-prior-post5-epred a @fig-post5-epred, model vnímá jednoznačně rostoucí trend v počtu cest.

Se zvyšujícím se časem se dle modelu zvyšuje i rozptyl, což jde proti naší původní hypotéze o vyšší přesnosti při delším časovém úseku.

Naši druhou hypotézu, vyšší počet smyšek vede

```{r}
#| label: fig-post5-pred
#| fig-cap: Posteriorní predikce (tmavě) vs. reálná data (světlé sloupce)
pp_check(fit5, type = "bars", ndraws = 200) +
  scale_x_continuous(breaks = breaks_width(1), name = "Počet cest") +
  theme_dist +
  theme(legend.position = "inside", legend.justification = c(0.9, 0.5))
```

## PSIS-LOO

Při porovnání predikční validity modelů pomocí aproximální leave-one-out cross validace dosáhl model č. 5 výrazně lepších výsledků než ostatní modely.

```{r}
#| label: tbl-loo
#| tbl-cap: Porovnání predikčních schopností modelu pomocí LOO
fit1 <- add_criterion(fit1, "loo", save_psis = TRUE)
fit2 <- add_criterion(fit2, "loo", save_psis = TRUE)
fit3 <- add_criterion(fit3, "loo", save_psis = TRUE)
# fit4 <- add_criterion(fit4, "loo", save_psis = TRUE)
fit5 <- add_criterion(fit5, "loo", save_psis = TRUE)

loo_compare(fit1, fit2, fit3, fit5) |>
  as_tibble(rownames = "model") |>
  select(1:3) |>
  kable_apa()
```

# Limitace

- Interval 5 s pro odpověď zkresluje efekt doby prezentace stimulů.

- Nedostatek dat pro komplexnější modil odlišující různé strategie (hádání vs. počítání).
