---
title: Odhadování počtu cest v grafech
subtitle: Psychofyzikální experiment
author:
  - Michal Hužva
  - Šimon Jukl
date: 2026-05-11
format: html

execute:
  echo: false
  warning: false
  message: false
  cache: false

code-fold: show

lang: cs
---

```{r}
#| label: setup
#| code-fold: true
sessioncheck::sessioncheck()
library(here)
library(tidyverse)

library(scales)

library(knitr)
library(kableExtra)

library(cmdstanr)
library(brms)
library(posterior)
library(tidybayes)
library(bayesplot)
library(priorsense)

set.seed(42)

source(here("utils.R"))

update <- TRUE
if (!file.exists(here("data/clean/data_clean.csv")) & update) {
  source(here("data/data_prep.R"))
}
d0 <- read_csv(here("data/clean/data_clean.csv"))

# source(here("simulation/run_sim.R"))
sim_results <- read_rds(here("results/sim_results.rds"))


theme_custom <-
  theme_minimal(base_size = 12) +
  theme(
    panel.grid = element_blank(),

    axis.line = element_line(color = "black", linewidth = .5),
    axis.ticks = element_line(linewidth = .5),

    axis.text = element_text(size = 14, color = "black"),
    axis.text.x = element_text(margin = margin(t = 10)),
    axis.title.y = element_text(margin = margin(r = 10)),
  )


theme_dist <- list(
  theme(
    axis.text.y = element_blank(),
    axis.ticks.y = element_blank(),
    axis.line.y = element_blank()
  ),
  labs(y = NULL)
)


theme_set(theme_custom)

options(brms.backend = "cmdstanr")
options(mc.cores = 4)
options(digits = 2)
options(scipen = 5)
options(warn = 1)

.ndraws = 40
n_sim <- 1000
```

```{r}
#| label: data-prep
d <-
  d0 |>
  filter_out(when_any(
    block == "practice",
    # filter out typos or unreasonable responses
    response > 20,
    is.na(response),
    is.na(rt)
  )) |>
  mutate(
    e = standardize(n_edges),
    l = standardize(n_loops),
    p = standardize(n_paths),
    t = standardize(duration)
  )
```

# Úvod

V tomto experimentu měli participanti za úkol odhadovat, kolik unikátních cest viděli ve čtvercovém 4x4 neorientovaném grafu (viz @fig-graph-example).

```{r}
#| label: fig-graph-example
#| fig-cap: Příklad grafu
d |>
  slice_sample(n = 1) |>
  as_plot_row() |>
  plot_row()
```

Grafy se lišily těmito parametery:

- počet cest (`r range(d$n_paths) |> str_flatten_comma()`)
- počet hran (`r range(d$n_edges) |> str_flatten_comma()`)
- počet smyček (`r range(d$n_loops) |> str_flatten_comma()`)

# Vlastnosti grafů a simulace

K prozkoumání vlastností grafů před administrací byly použity simulace.

V jednoduchém grafu, kde jsou všechny uzly spojeny pouze se sousedními uzly nediagonálně, může být maximálně

$$
(x - 1) \cdot y + x \cdot (y - 1)
$$

hran, kde $x$ a $y$ jsou počet řádek a sloupců (počet uzlů v každé dimenzi), což se pro čtvercový graf zjednoduší na

$$
2 \cdot x \cdot (x - 1).
$$

V našem případě pro graf o velikosti 4 je to tedy $2 \cdot 4 \cdot (4 - 1) = 24$.

Pro graf orientovaný, tedy s jednosměrnými spojy mezi uzly, by tento počet byl dvojnásobný.

Pokud jde o počet smyček, ten je v našem rozsahu plně determinován počtem hran. Minimální počet hran, kterým lze propojit graf, je 15, což implikuje absenci smyček, které vytvářejí nadbytečné spoje. Maximální počet hran, 19, koresponduje ke 4 smyčkám.

## Stanovení rozsahů parametrů

Grafy byly generovány pomocí stanovení minimálního a maximálního počtu hran a cílového počtu cest v grafu.

```{r}
#| label: fig-edge-dist
#| fig-cap: Rozložení četnosti počtu hran podle cílového počtu cest
sim_results |>
  filter(!is.na(n_paths)) |>
  ggplot(aes(x = n_edges, fill = factor(target_n_paths))) +
  geom_histogram(binwidth = 1, position = "stack", alpha = 0.5) +
  scale_fill_brewer(palette = "Set2", name = "Počet cest") +
  scale_x_continuous(breaks = scales::breaks_width(1)) +
  scale_y_continuous(breaks = NULL) +
  theme_dist
```

@fig-edge-dist zobrazuje zásadní omezení, tedy že po překročení 19 hran začně minimální možný počet cest zásadně narůstat. Je nám tedy stanovena limitace na počet cest jako 7 a méně. Na základě pilotáže jsme usoudili, že pro krátce prezetované grafy stejně není vyšší počet cest vyhovující.

Na obrázcích níže lze vidět vztah cest s hranami (@fig-edges-paths) a smyčkami (@fig-loops-paths), respektive jejich ekvivalence.

::: {.columns}

::: {.column}

```{r}
#| label: fig-edges-paths
#| fig-cap: Počet cest v závislosti na počtu hran
sim_results |>
  filter(!is.na(n_paths)) |>
  ggplot(aes(x = n_edges, y = n_paths, color = factor(n_loops))) +
  geom_jitter(width = 0.1, height = 0.2, alpha = 0.5, size = 1) +
  # stat_summary(fun = mean, geom = "line", linewidth = 1, colour = "#4C72B0") +
  # stat_summary(fun = mean, geom = "point", size = 3, colour = "#4C72B0") +
  scale_x_continuous(breaks = breaks_width(1)) +
  scale_y_continuous(breaks = breaks_width(1)) +
  scale_color_brewer(palette = "Set2", name = "Počet smyček") +
  labs(
    x = "Počet hran",
    y = "Počet cest"
  ) +
  guides(color = "none")
```

:::

::: {.column}

```{r}
#| label: fig-loops-paths
#| fig-cap: Počet smyček v závislosti na počtu cest
sim_results |>
  filter(!is.na(n_paths)) |>
  ggplot(aes(x = n_loops, y = n_paths, colour = factor(n_edges))) +
  geom_jitter(width = 0.1, height = 0.2, alpha = 0.5, size = 1) +
  scale_x_continuous(breaks = 0:12) +
  scale_y_continuous(breaks = breaks_width(1)) +
  scale_color_brewer(palette = "Set2", name = "Počet hran") +
  labs(
    x = "Počet smyček",
    y = "Počet cest"
  ) +
  guides(color = "none")
```

:::

:::


# Design

- 10/20 trénovacích trialů

- 1, 3, 5 sekund prezentace stimulu

- 9 x 1 až 7 cest = 63 trialů ()

- 3 bloky x 63 trialů

- po prezentaci 5 s na odpověď


# Deskriptivní statistika

## Chybějící hodnoty

```{r}
#| label: tbl-na
#| tbl-cap: Počet chybějících odpovědí podle doby trvání stimulu
d0 |>
  summarize(n_na = sum(is.na(response)), .by = c(id, duration)) |>
  arrange(id, duration) |>
  pivot_wider(id_cols = id, names_from = duration, values_from = n_na) |>
  kbl(col.names = c("ID", str_c(c(1, 3, 5), " s")), align = "lccc") |>
  kable_styling(full_width = FALSE)
```

## Odpovědi

```{r}
#| label: fig-resp-id
#| fig-cap: Odpovědi podle reálného počtu cest
d |>
  ggplot(aes(response, fill = factor(duration))) +
  geom_bar(alpha = 0.5) +
  facet_grid(
    id ~ duration,
    scales = "free_y",
    labeller = labeller(
      id = \(x) paste("Participant č.", x),
      duration = \(x) paste("Doba prezentace:", x, "s")
    )
  ) +
  scale_x_continuous(breaks = breaks_width(1), name = "Odpověď (počet cest)") +
  scale_y_continuous(breaks = breaks_width(5), name = "Celkem zvoleno") +
  scale_fill_brewer(palette = "Set2", guide = "none") +
  labs(caption = "Participant č. 1 vyplnil experiment 2krát.")
```

## Správné odpovědi

```{r}
#| label: fig-correct-id
#| fig-cap: Správné odpovědi podle reálného počtu cest
# d |>
#   ggplot(aes(response, correct, fill = factor(duration))) +
#   geom_col(alpha = 0.5) +
#   facet_wrap(vars(duration)) +
#   scale_x_continuous(breaks = breaks_width(1), name = "Odpověď (počet cest)") +
#   scale_fill_brewer(palette = "Set2", name = "Trvání stimulu (s)") +
#   theme_dist

d |>
  ggplot(aes(response, correct, fill = factor(duration))) +
  geom_col(alpha = 0.5) +
  facet_grid(
    id ~ duration,
    scales = "free_y",
    labeller = labeller(
      id = \(x) paste("Participant č.", x),
      duration = \(x) paste("Doba prezentace:", x, "s")
    )
  ) +
  scale_x_continuous(breaks = breaks_width(1), name = "Odpověď (počet cest)") +
  scale_y_continuous(breaks = breaks_width(3), name = "Celkem správně") +
  scale_fill_brewer(palette = "Set2", guide = "none") +
  labs(caption = "Participant č. 1 vyplnil experiment 2krát.")
```


## Reakční čas


```{r}
#| label: fig-rt-id
#| fig-cal: Reakční čas podle doby trvání stimulu
d |>
  ggplot(aes(rt, fill = factor(duration))) +
  geom_histogram(alpha = 0.5) +
  facet_grid(
    id ~ duration,
    scales = "free_y",
    labeller = labeller(
      id = \(x) paste("Participant č.", x),
      duration = \(x) paste("Doba prezentace:", x, "s")
    )
  ) +
  scale_x_continuous(breaks = breaks_width(1), name = "Odpověď (počet cest)") +
  scale_fill_brewer(palette = "Set2", guide = "none") +
  theme_dist +
  labs(caption = "Participant č. 1 vyplnil experiment 2krát.")
```


## Vztah reakčního času a odpovědí

```{r}
#| label: fig-rt-resp-id
#| fig-cal: Reakční čas podle odpovědi a doby trvání stimulu
d |>
  ggplot(aes(response, rt, color = factor(duration))) +
  geom_point() +
  geom_smooth(method = "lm") +
  # facet_wrap(vars(id)) +
  facet_grid(
    id ~ duration,
    scales = "free_y",
    labeller = labeller(
      id = \(x) paste("Participant č.", x),
      duration = \(x) paste("Doba prezentace:", x, "s")
    )
  ) +
  scale_x_continuous(breaks = breaks_width(1), name = "Odpověď (počet cest)") +
  scale_color_brewer(palette = "Set2", guide = "none") +
  labs(y = "Reakční čas")
```


```{r}
#| label: fig-path-resp-id
#| fig-cal: Reakční čas podle odpovědi a doby trvání stimulu
d |>
  ggplot(aes(n_paths, response, color = factor(duration))) +
  geom_point() +
  geom_smooth(method = "lm") +
  # facet_wrap(vars(id)) +
  facet_grid(
    id ~ duration,
    scales = "free_y",
    labeller = labeller(
      id = \(x) paste("Participant č.", x),
      duration = \(x) paste("Doba prezentace:", x, "s")
    )
  ) +
  scale_x_continuous(breaks = breaks_width(1), name = "Počet cest") +
  scale_y_continuous(breaks = breaks_width(1), name = "Odpověď (počet cest)") +
  scale_color_brewer(palette = "Set2", guide = "none")
```
